臺灣高等法院臺中分院民事判決　95年度重訴更(二)字第6號
原　　　告　乙○○
　　　　　　　　　　　　弄60.
訴訟代理人　趙惠如律師
被　　　告　甲○○
　　　　　　　　　　　　890.
訴訟代理人　張績寶律師
複代理人　　蘇若龍律師
　　　　　　江文玉律師
　　　　　　莊惠祺律師
被　　　告　黃志昕即一二三風管鈑金企業社
右當事人間侵權行為損害賠償事件，原告提起刑事附帶民事訴訟
（88年度交附民字第434號），本院刑事庭移送民事庭，經最高
法院第二次廢棄發回，本院於民國96年5月23日言詞辯論終結，
判決如左︰
    主    文
被告應連帶給付原告新臺幣肆佰壹拾貳萬壹仟壹佰壹拾伍元，及
自民國八十八年八月十四日起至清償日止，按年息百分之五計算
之利息。
原告其餘之訴駁回。
第二審訴訟費用及發回前第三審訴訟費用（確定及減縮部分除外
）由被告連帶負擔百分之九十八，餘由原告負擔。
本判決原告勝訴部分，於原告以新臺幣壹佰參拾柒萬參仟元供擔
保後，得假執行；但被告如於執行標的物拍定、變賣前，以新臺
幣肆佰壹拾貳萬壹仟壹佰壹拾伍元供擔保，得免為假執行。
原告其餘假執行之聲請駁回。
    事實及理由
壹、程序方面：按訴狀送達後，原告不得將原訴變更或追加他訴
    ，但擴張或減縮應受判決事項之聲明者，不在此限，民事訴
    訟法第255條第1項第3款定有明文。本件原告請求被告連帶
    給付新台幣（下同）4,702,767元本息（原告原起訴金額為
    7,063,155元本息，經本院前審以88年度重訴字第80號判決
    被告應連帶給付4,702,767元本息，並駁回其餘之訴，原告
    未對敗訴部分提起上訴，該部分業已確定，故本件經最高法
    院發回審理者僅為上開4,702,767元本息部分），嗣減縮請
    求金額為4,142,767元本息，核屬前開法條規定減縮應受判
    決事項聲明，無庸徵得被告同意，應予准許，合先明。
貳、實體方面：
甲、聲明部分：
一、原告方面：(一)被告應連帶給付原告4,142,767元及自起訴狀
    繕本送達被告之翌日起至清償日止，按年息百分之5計算之
    利息。(二)願供擔保聲請宣告假執行。
二、被告方面：(一)原告之訴及假執行之聲請均駁回。(二)如受不利
    之判決，願供擔保請准宣告免為假執行。
乙、陳述及理由部分：
一、原告主張：
(一)、被告甲○○係受僱於被告黃志昕所經營之一二三風管鈑金企
    業社，平日駕駛小貨車載運風管至工地施工，係以駕駛為其
    附隨業務之人，於民國87年7月5日下午2時40分許，駕駛該
    企業社所有車號ＳＬ－3425號藍色自用小貨車沿台中縣大肚
    鄉○○路由追分往大肚方向靠外側車道行駛，途經該路1段
    936號前，本應隨時注意車前狀況及兩車併行之間隔，並隨
    時採取必要之安全措施，而依當時天候、視線、路況及視距
    等情事，又無不能注意之情況，詎竟疏未注意同路段同向前
    方適有原告騎乘ＪＢＩ－596號機車之狀況，致小貨車右側
    擦撞原告所騎乘之前開機車左後視鏡及左把手肇事，使該機
    車不穩翻倒路中，原告則翻滾進入對向車道，受有頭部外傷
    、頭皮撕裂傷、左脛骨開放性骨折、合併血管斷裂及左鎖骨
    骨折之傷害，已成無自救能力之人，被告甲○○明知原告遭
    此車禍之後，呈昏迷狀態，已成無自救能力之人，其依法令
    本應即採救護或其他必要之安全措施而予以生存所必要之扶
    助，惟竟因畏罪心虛而另起犯意不為其生存所必要之扶助，
    棄之不顧而逃離現場，幸經於上揭地點檳榔攤任職之陳君蕙
    記下甲○○上開小貨車車號後報警，始為警循線查獲。甲○
    ○被訴遺棄罪等案件，業經刑事庭判處罪刑在案。
(二)、按因故意或過失，不法侵害他人之權利者，負損害賠償責任
    。不法侵害他人之身體或健康者，對於被害人因此喪失或減
    少勞動能力，或增加生活上之需要時，應負損害賠償責任。
    不法侵害他人之身體、健康者，被害人雖非財產上之損害，
    亦得請求賠償相當之金額。受僱人因執行職務，不法侵害他
    人之權利者，由僱用人與行為人連帶負損害賠償責任。民法
    第184條第1項前段、第193條第1項、第195條第1項前項、第
    188條第1項前段分別定有明文。本件原告之傷害，係由被告
    甲○○因執行職務之行為所致，原告自得依上開法條所示，
    請求被告連帶負賠償責任。茲分述如下：
  醫藥費部分：
    本件原告受傷所支出之醫藥費用至目前為止共計393,353（
    扣除診斷證明書費用2,410元），自應由被告連帶負擔。
  增加生活上之需要部分：原告因甲○○之行為，已呈左下肢
    殘障，其於87年7月5日案發後至87年7月16日係於光田綜合
    醫院住院，而於87年7月16日至89年4月13日轉院至三軍總醫
    院住院治療，又於90年11月5日至90年11月17 日再次於三軍
    總醫院住院治療，原告迄今多次進出手術房，日常生活均需
    由他人照顧。自案發後，原告之日常生活均由原告父母共同
    照顧，原告之父陳世明原從事計程車駕駛營生，自原告受傷
    後，為日夜照顧原告，而無法繼續營生，其營業損失每日為
    1,000元，故原告住院期間共計663天共計損失663,000元整
    ，自應由被告二人連帶負擔。
  減少勞動能力之損失部分：
    原告因甲○○之行為，造成左下肢喪失機能，核屬勞工保險
    條例第53條規定第6級之殘廢等級，減少勞動能力達61.52％
    ，目前勞工基本工資每月為15,840元，是原告因受傷減少勞
    動能力之年損害額為116,937元（15840×61.52%×12＝1169
    37），又原告如未受傷，自88年4月1日退伍起可繼續工作至
    60歲才退休為止共計35.5年，原告因本件車禍事故之發生，
    此部分計損失4,151,264元，依霍夫曼計算法一次給付金額
    ，扣除中間利息後為2,446,414元，應由被告連帶負擔。
  慰撫金部分：
    原告於87年7月5日案發後，即施行急救手術，又於87年7月
    17日至87年8月9日進行23次清除糜爛肌肉之修補手術，再於
    87年8月11日進行皮瓣移植手術，且於87年9月22 日至87年
    12月14日施行5次之固定手術，而於88年1月8日施行自體骨
    移植術，再於89年1月7日為關節鏡手術，後於89年1月19日
    為後十字韌帶重建手術。原告進出手術房近40次，其身體及
    精神均受有極大之痛楚，實非金錢所能彌補於萬一，且原告
    之腓總神經功能已完全喪失，原告已係肢殘，對其生活、前
    程、婚姻之影響實至鉅，原告為勤益工專畢業，當時未工作
    ，審酌兩造之身份、地位、資力請求被告等連帶賠償慰撫金
    120萬元。
  上開金額合計4,702,767元，扣除原告已領取之強制保險金
    56萬元，原告得請求金額為4,142,767元。
(三)、對被告抗辯之陳述：
  被告甲○○被訴遺棄等犯行，業經鈞院刑事庭駁回上訴在案
    ，甲○○業務過失傷害原告，業經判處有期徒刑6月確定在
    案。原告因被告之過失行為，致其左側踝關節自主性背屈不
    能，左側小腿及左足背側麻木，殘廢等級列為貳等殘。原告
    復領有輕度肢障之殘障手冊，實不容甲○○再設詞辯駁。
  按民事訴訟法第277條規定：當事人主張有利於己之事實者
    ，就其事實有舉證之責任。甲○○抗辯案發後乙○○至沙鹿
    光田醫院就醫，係因該醫院醫療過失而導致原告肢殘，甲○
    ○對此有利於己之事由，自應立證以實其說，否則空言辯駁
    自無理由。
  黃志昕辯稱甲○○所擔任之風管工職務不需駕貨車云云，惟
    查甲○○於88年12月29日在鈞院陳稱係其發現車子有問題，
    故於當日將車子送至朋友開設之維修廠定位，果甲○○擔任
    風管工之職務，無需駕駛貨車，其又如何發現車子有問題，
    而需送維修廠維修，足見黃志昕所辯之不實。
  黃志昕辯稱87年7月5日為星期日，為該企業社不上班之假日
    云云。惟查，縱觀本案刑事案卷中之警訊筆錄、偵查筆錄、
    原審庭訊筆錄、鈞院刑事庭刑事筆錄，甲○○從未辯稱案發
    當日企業社不用上班。如係不用上班，甲○○如何拿取貨車
    鑰匙，而得駕車外出，果該貨車非甲○○所使用，甲○○，
    更不可能於假日不用上班，卻特地至公司私自將車送至維修
    廠定位。黃志昕之所辯，實與常理有違。
  黃志昕辯稱其事前根本未答應車牌號碼ＳＬ－3425之藍色自
    用小貨車借用或交由甲○○駕駛。甲○○係未經其本人許可
    或同意私自於假日駕車在外。惟查，員工將公司之車輛送往
    維修，豈有老闆未同意，而員工卻熱心將車輛送修之理？況
    且，本件於刑事案件中甲○○更從未提及係其未經老闆同意
    私自駕車外出。且案發後，黃志昕所有之肇事車輛，因有投
    保意外險，而由甲○○向臺中縣警察局烏日分局追分派出所
    請求開立報案三聯單，以便向保險公司辦理出險手續，亦證
    黃志昕所辯之不足採。
(四)、爰求為命被告連帶給付4,142,767元及自起訴狀繕本送達翌
    日起至清償日止按年息百分之5計算利息，及供擔保宣告假
    執行之判決。
(五)、在本院補充陳述：
　(1)本件被告雖一再辯稱原告所受之傷害與其並無因果關係存在
　  。惟查，鈞院刑事庭審理94年重上更(二)第131號刑事案件送
    請臺灣省臺中縣區車輛行車事故鑑定委員會及臺灣省車輛行
    車事故覆議鑑定委員會鑑定、覆議結果，均認本件車禍之肇
    事責任係可歸責於被告甲○○之事由所致。臺灣省車輛行車
    事故覆議鑑定委員會亦認本案因肇事後甲○○自小貨車現場
    已移動，且無明確相關跡證可供研析，故該會未便遽予覆議
    。惟依甲○○君警訊所陳：當時我駕駛自小貨於慢車道（外
    側車道）上在我左前方有一部白色自小客突然轉入我原本所
    走的車道，我只好駛到路旁機車道上，該部機車一直在我後
    方。乙○○君警訊稱：當時我係騎重機於該路段之慢車道上
    騎至該處突遭一中小貨車至我左後方擦撞到我機車左照後鏡
    及左把手。證人陳君蕙在警訊證稱：檳榔攤內看到對面車道
    有車禍發生因我認為當時白色自小客車是駛於快車道上，而
    機車是最靠近駛於慢車道上之藍色自小貨車，所以我認為係
    小貨車撞上機車可能性較大。自述肇事過程研析以甲○○車
    變換車道致發生肇事之可能性較大。
  (2)被告一再否認刑事案件中證人廖文祥、陳君蕙及莊春貴之證
    詞，惟其均為被告卸責之詞，不足採憑。且其等人之證詞亦
    經鈞院94年度重上更(二)字第131號刑事判決所是認，自足採
    信。
  (3)被告又質疑如其小貨車未保持兩車併行之適當間隔，自後擦
    撞同向在前行駛之乙○○機車之左把手及左後視鏡，依動力
    慣性原理，乙○○及其機車均應倒在被告小貨車之右側，然
    機車卻倒在被告行駛之車道上，且乙○○則飛落於對向之來
    車道上，依乙○○及其機車倒地位置觀察，且未於車上留下
    油漆痕跡，應非被告之小貨車所擦撞，故被告不知有發生車
    禍云云，惟按車禍之發生，事出突然，機車被擦撞後，重心
    不穩，已失去平衡，加以機車騎士在心慌意亂下操控機車，
    實難一成不變依動力慣性原理，人車非倒向右側不可，上開
    車輛行車事故鑑定所為之行車肇事分析，亦認擦撞處為左把
    手、左後視鏡，致使機把手向右轉彎，但機車騎士為控穩其
    行向，於慌亂中過度平衡其轉向，即機車向左轉彎，致使機
    車與騎士向分隔島衝去，參與鑑定之證人陳永詮亦稱：（上
    開分析是根據？）衝量原理，那是牛頓力學原理，還須考量
    撞擊的時間長短、力量大小、撞擊方向等語，所以本件肇事
    並非單純依照慣性原理，被告關於上開慣性原理之質疑並非
    可取；又本院上訴審經現場勘驗，並比對被告所駕貨車及告
    訴人乙○○所騎機車等二車之相關高度、位置，有勘驗筆錄
    及照片在刑事案卷可按。雖因該貨車屬舊車具有眾多擦痕，
    而無法確定比對出本件肇事有關之具體擦痕，但經上開行車
    肇事分析認為兩車之側撞力不大，左視鏡與左把手為塑膠材
    軟質，把手為可轉彎之橈性機械，故貨車與機車之擦痕未必
    顯著，亦無巨大之撞擊聲，所以被告上開有關油漆痕跡之質
    疑，亦非可取。
二、被告則以：
(一)、被告甲○○方面：
　(1)本件事故非被告之行為所造成，應係原告之機車違規且又超
　  速行駛至內線快車道與白色轎車產生擦撞後，原告立即跌入
    對向車道，機車在無人駕駛下，沿分隔島滑行十餘公尺後倒
    地，因此有十四公尺之刮地痕，是原告所受之傷害係其自行
    摔傷所致，被告並無壓到原告。證人陳君蕙僅係懷疑是被告
    撞到原告，實際上並未見到何車撞及原告。原告腳壞死係因
    醫療過失所致，與本件事故並無相當因果關係。警員廖文祥
    於刑事庭審理時所證稱並不實在。被告為明道高中畢業，現
    做臨時工，每月收入約1至2萬元，現自有一棟房屋等語，資
    為抗辯。
  (2)在本院補充陳述：
    原告所舉證據並不足以證明其所主張被告駕駛之小貨車右
    　側擦撞其所騎乘機車左手把及左後視鏡，致造成原告人車
      倒地之事實為真。證人陳君蕙係聽到機車碰撞中央分隔島
      之撞擊聲後才抬頭探望，此時已是機車與那一部（白色小
      客車或藍色小貨車）擦撞後之狀況，陳君蕙對於機車究竟
      與那一部車擦撞或碰撞，並未目睹，且肇事後機車係倒倒
      停於內外側快車道之間，並非停於慢車道，證人以該機車
      停於慢車道作為其推斷之依據，亦有所誤，是證人陳君蕙
      所稱關於被告陳木塗撞及原告機車之可能性最大等語，係
      其個人推測臆斷之詞，不足為認定被告陳木塗有撞擊原告
      之證據。另證人即警員廖文祥在鈞院88年度交上訴字第16
      71號刑事案件中雖證稱伊於車禍後有問原告被什麼車撞到
      ，原告表示是貨車等語，惟原告在警訊中供稱其因車禍翻
      滾而不知人事等語，可知原告於車禍摔落地面後即不省人
      事，是證人廖文祥之證詞，顯不實在。況廖文祥在錄音帶
      中亦自稱伊去車禍現場時，原告的神智不是很清楚等語（
      錄音帶在刑事案卷中），可證廖文祥證稱其抵達現場時，
      原告有告知其係遭貨車所撞，純屬子虛。
    上開刑事案件送台灣省台中縣區車輛行車事故鑑定委員會
      鑑定結果，及鑑定委員陳永銓在上開刑事案件之證詞，認
      原告主張之擦撞情節屬實，其鑑定結果及陳永銓之證詞有
      諸多不合情理之處，誠難採信。
    縱退步言之，認被告陳木塗確有擦撞原告之事實，然原告
      請求賠償金額亦不合理。其中看護費用部分，雖經彰化縣
      計程車駕駛員職業工會函表示計程車司機每日營業額為1,
      000元，然並未說明係從何計算而來，原審遽執為每日看
      護費之計算依據，亦欠允洽，應依基本工資即每月15,840
      元換算為每日528元後計算之，準此，663天合計看護費用
      為350,064元。至於減少勞動能力部分，原告因本件車禍
      所受傷害，核屬勞工保險條例第53條規定之第8級殘廢等
      級，不宜從事勞力性工作，文書工作可，日常生活不需他
      人照顧等，有三軍總醫院鑑定之89年4月23日89善利字第
      05100號函在卷可稽，依同條例規定減少勞動能力達61.52
      %，以勞工基本工資每月15,840元計算，原告因受傷減少
      勞動能力之年損害額為116,937元（計算式為：15840×12
      ×61.52%=116937），又原告為63年9月16日出生，於車禍
      發生時為23歲，自其88年4月1日退伍起可工作至60歲退休
      為止，可請求減少勞動能力損失期間計35.5年，依霍夫曼
      式扣除中間利息之結果，得請求一次給付之勞動損失金額
      為2,424,762元，逾此範圍之請求並無理由。至原告雖成
      肢殘，然仍可從事文書工作，且日常生活不需他人照顧，
      審酌原告為勤益工專電機科畢業，被告陳木社為明道高
      中畢業，平日係靠臨時工每月約2萬元收入過活，有自有
      房子一棟，被告黃志昕經營之一二三風管鈑金企業社已歇
      業，其房屋係向人租用，及原告本身亦有超速，且未戴安
      全帽，原告請求精神慰撫金以50萬元為宜。綜上，縱認原
      告請求有理由，被告應連帶賠償其損害，然原告之損害額
      合計亦僅為3,668,179元（計算式為：醫藥費393,353元+
      看護費350,064元+減少勞動能力損失2,424,762元+慰撫金
      500,000元=3,668,179元）。
(二)、被告黃志昕即一二三風管鈑金企業社方面：
　(1)被告甲○○雖曾任職被告負責經營之一二三風管鈑金企業社
  　，唯其均騎摩托車上、下班，不須駕駛貨車，肇事當日為星
    期日，企業社不上班而為假日，被告亦未答應借用藍色小貨
    車或交由被告甲○○駕駛，其私自於假日駕駛貨車外出肇事
    ，屬其個人之行為，並非執行職務之行為，被告不負賠償責
    任。被告為一二三風管企業社負責人，現已申請歇業，無財
    產，房屋係向他人租來的等語，資為抗辯。
  (2)在本院補充陳述：被告黃志昕於本件車禍事故發生後，就未
    再經營一二三風管企業社，目前做木工為生，每日工資約1,
    700元，有工作才有工資，被告為高職畢業，名下無任何不
    動產。
三、經查：
(一)、原告主張被告甲○○係受僱於被告黃志昕所獨資經營之一二
    三風管鈑金企業社，平日駕駛小貨車載運風管至工地施工，
    於87年7月5日下午2時40分許，駕駛該企業社所有車號ＳＬ
    －3425號藍色自用小貨車途經台中縣大肚鄉○○路○段936號
    前道路外側車道，竟過失疏未注意同路段同向前方適有乙○
    ○騎乘ＪＢＩ－596號機車，致小貨車右側擦撞原告所騎乘
    之前開機車左後視鏡及左把手，使該機車不穩翻倒路中，原
    告則翻滾進入對向車道，受有頭部外傷、頭皮撕裂傷、左脛
    骨開放性骨折、合併血管斷裂及左鎖骨骨折之傷害，已成無
    自救能力之人，甲○○竟因畏罪心虛，棄之不顧而逃離現場
    ，經警循線查獲，被告甲○○被訴過失傷害罪部分，業經本
    院判處有期徒刑6月確定，被訴遺棄罪部分，則經本院判處
    有期徒刑10月，目前上訴最高法院中等情，有本院94年度重
    上更(二)字第131號、88年度交上訴字第1671號、台灣台中地
    方法院88年度交訴字第28號刑事判決各一件附卷可稽，並經
    本院調閱前開刑事案卷屬實，被告甲○○駕駛貨車行駛中，
    本應隨時注意車前狀況及兩車併行之間隔，並隨時採取必要
    之安全措施，又無不能注意之情況，詎疏未注意撞擦原告機
    車致其倒地受傷等情，業據證人陳君蕙在上開刑事案件中證
    述明確，被告甲○○自有過失，且其過失與被害人之受傷間
    有相當因果關係存在，被告甲○○自應負損害賠償責任。
(二)、被告甲○○以肇事當天並非伊小貨車撞倒乙○○致其受傷，
    且遺棄罪刑事案件部分上訴最高法院中，尚未判決確定，證
    人陳君蕙、廖文祥之證詞不可採等語抗辯。惟查，本件車發
    生時間為87年7月5日下午2時40分許，當時天候、視線及視
    距良好等情，有道路交通事故調查報告表影本在卷可稽，而
    原告在刑事案件警訊中即明確供稱其係突然遭一貨車自其左
    後方擦撞倒地，按時值白天，應無誤認可能，參以證人陳君
    蕙在刑事案件偵查中證稱：「．．我發現在機車前面有一部
    藍色自小貨車及白色自小客，而該機車是靠近藍色自小貨車
    車尾，該部藍色貨車係駛於慢車道，而白色自小客係駛於快
    車道上且稍超出藍色貨車前一點」（見台灣台中地方法院檢
    察署87年度偵字第16625號偵查案卷第18頁），原告既於外
    側車道行駛，而被告甲○○之藍色貨車亦行駛於外側車道，
    另一輛白色自小客則行駛於內側車道，因此原告所指機車係
    被告甲○○之藍色小貨車所擦撞，即可採信，審酌被告甲○
    ○於第一次警訊時亦供承當時在其左前方有一部白色自小客
    車突然轉入其原本行駛之車道，伊只好駛到路旁機車道上等
    語（見本院88年度重訴字第80號卷(一)第75、80頁），及證人
    陳君蕙上班之日日紅檳榔攤設在肇事地點附近路旁一節，業
    經本院前審於89年7月26日下午勘驗現場並繪有現場圖無訛
    ，有勘驗筆錄在本院前審卷可稽（見本院88年度重訴字第80
    號卷(二)第24- 29頁），證人陳君蕙當時既在車禍現場附近目
    睹本件車禍之發生過程，其對本件車禍發生情形自較為明瞭
    ，是證人陳君蕙於89年7月23日在警訊中證稱本件車禍係由
    駕駛藍色小貨車者肇事等語（見臺灣臺中地方法院檢察署87
    年度偵字第16625號偵查卷第18-20頁），自可採信。末查，
    被告甲○○於89年7月14日在警訊中曾供稱：「．．因我根
    本不知這次交通事故如何發生，所以未於當時立即停車處理
    ，如本次事故，肇事責任在於我，我願意負賠償責任」等語
    （見台灣台中地方法院檢察署87年度偵字第16625號偵查案
    卷89年7月14日警訊筆錄），證人陳世明（原告父親）於88
    年1月21日在台灣台中地方法院檢署訊問中證稱被告甲○○
    表示係伊撞及等情（見上開16625號偵查案卷88年1月21日訊
    問筆錄），及被告甲○○、黃志昕在本院就被告甲○○於車
    禍後曾向台中縣警察局烏日分局追分派出所請求開立報案三
    聯單持向保險公司申請理賠之事實，並不爭執（見本院卷第
    32頁反面），足認原告主張係遭被告甲○○駕駛之小貨車撞
    傷，被告辯稱並非被告甲○○撞傷原告等語，自無可採。至
    被告聲請訊問之證人即上綸輪胎行負責人趙川銘於89年7月
    26 日在本院前審（88年度重訴字80號）審理中係證稱被告
    甲○○開了一部紅色的「瑞獅」密封貨車來做定位，確實日
    期伊忘了等語（見本院88年度重訴字第80號卷(二)第26頁），
    與被告甲○○自承於車禍當天駕駛企業社之藍色貨車前去等
    語不符，自難據其證詞為有利被告之證據。
(三)、被告甲○○另辯稱本件係原告跌入對向車道，機車沿分隔島
    滑行十餘公尺後倒地，由14公尺之刮地痕得知，原告所受之
    傷害係其自行摔傷所致云云。惟本件係因被告甲○○疏未注
    意，其駕駛之小貨車瞬間自後方擦撞原告機車之左後照鏡及
    左手把，致原告之機車失控，且事出突然，自難能苛求原告
    之機車於被擦撞後應往何車道倒地滑行始不產生刮地痕，況
    本件經本院刑事庭審理94年度重上更(二)字第131號案件時囑
    託台灣省台中縣區車輛行車事故鑑定委員會鑑定結果，經其
    依力學、剛體碰撞與運動等原理分析結果，認上開機車尚未
    傾倒時以13.6度斜角向分隔島衝撞，13.6度斜角撞擊60公分
    高分隔島後，機車以相同角反彈，於反彈路徑產生14公尺刮
    擦痕，機車騎士沿入射線方向飛躍分隔島，躺臥於對向快車
    道，仰臥姿勢係因受分隔島頂端阻力致使騎士產生翻轉所致
    ，有該鑑定委員會95年5月17日中縣鑑字第0955501522號函
    所附行車肇事分析在本院94年度重上更(二)字第131號刑事案
    卷可稽（見該案卷第86-95頁），並經證人即參與該鑑定之
    鑑定人陳永銓在同上刑事案件審理中證稱明確（見上開第13
    1號刑事案卷第162-166頁），被告上開抗辯，同無可採。
(四)、被告抗辯原告受傷後腳壞死係因醫療過失所致，與本件車禍
    事故並無相當因果關係云云。然查，按當事人主張有利於己
    之事實者，就其事實有舉證之責任，民事訴訟法第277條定
    有明文。原告因被撞傷而至沙鹿光田醫院就醫，受有如診斷
    書所載嚴重之傷，且因而導致原告肢殘，有診斷書及殘障手
    冊影本可按，被告甲○○抗辯原告受傷後腳壞死係因醫療過
    失所致，為有利於己之事由，自應舉證以實其說，原告既未
    舉證證明，所辯自無可採。
(五)、被告另抗辯原告之機車置物箱留有罐裝啤酒，可合理懷疑原
    告於車禍發生前曾喝酒，致影響其騎乘機車之注意能力及判
    斷能力等語，惟為原告否認。經本院依被告聲請向光田綜合
    醫院查詢結果，經該院函復：「乙○○先生於87年7月5日至
    本院急診就醫時無抽血檢驗酒精濃度」等語，有該院96年4
    月14日（96）光醫事字第09600247 號函一份在本院卷為證
    券（見本院卷第74頁），此外，被告並未另舉證證明之，自
    難僅據原告置物箱留有罐裝啤酒，遽認原告於車禍前有喝酒
    行為，被告上開抗辯，亦無可取。
(六)、被告黃志昕另抗辯被告甲○○係假日駕駛貨車外出而撞傷原
    告，本件並非執行業務行為，被告黃志昕不應負連帶責任等
    語。然查，被告陳木塗於車禍當天係駕駛貨車載風管至工地
    施工，當天並行駛外側車道等情，業據被告甲○○於88年4
    月20日台中地方法院刑事庭審理時供明（見本院88年度重訴
    字第80號卷(一)卷第99頁反面），是本件車禍發生時，被告陳
    木塗顯係執行職務中，被告黃志昕辯稱被告甲○○係未經其
    同意而私自於假日駕車外出，伊不須負連帶賠償責任云云，
    自無可採。
四、按因故意或過失，不法侵害他人之權利者，負損害賠償責任
    。不法侵害他人之身體或健康者，對於被害人因此喪失或減
    少勞動能力，或增加生活上之需要時，應負損害賠償責任。
    不法侵害他人之身體、健康者，被害人雖非財產上之損害亦
    得請求賠償相當之金額。受僱人因執行職務，不法侵害他人
    之權利者，由僱用人與行為人連帶負損害賠償責任。民法第
    184條第1項前段、第193條第1項、第195條第1項前項、第18
    8條第1項前段分別定有明文。本件原告之傷害，係因被告甲
    ○○執行職務之行為所致，而被告黃志昕為其僱用人，原告
    自得依上開法條所示，請求被告連帶負賠償責任。原告請求
    之金額是否有理由，茲論列如下：
(一)、醫藥費部分：
    本件原告受傷所支出之醫藥費用至起訴日為止共計393,353
    元（已扣除診斷證書費2,410元），有原告提出醫藥費收據
    可稽，且為被告所不爭執，原告請求被告連帶賠償，自屬有
    據。
(二)、增加生活上之需要部分：
    原告因被告甲○○之過失傷害行為，已呈左下肢殘障，其於
    87年7月5日案發後至87年7月16日係於光田綜合醫院住院，
    而於87年7月16日至89年4月13日轉院至三軍總醫院住院治療
    ，又於90年11月5日至90年11月17日再次於三軍總醫院住院
    治療，原告迄今多次進出手術房，日常生活均需由他人照顧
    ，有診斷證明書影本二份附卷可按，且為被告所不爭，自案
    發後，原告之日常生活均由原告父母共同照顧，原告之父陳
    世明原從事計程車駕駛營生，自原告受傷後，為日夜照顧原
    告，而無法繼續營生，其營業損失每日為1,000元，有被告
    不爭之彰化縣計程車駕駛員職業工會函一件可稽，原告住院
    期間須人照顧，而親屬間之看護非不得請求加害人支付看護
    費，是其請求以每日1,000元計算之看護費，並未高於國內
    一般全日看護費用之行情，故原告請求其住院期間共663天
    （12＋169＋365＋104＋13＝663），依每日1,000元計算，
    合計663,000元（1000×663＝663000）之看護費，為有理由
    ，應予准許。被告抗辯應依基本工資每月15,840元計算看護
    費用，惟因本件車禍係突然發生之事故，原告自無法聲請僱
    用外籍看護照顧，而本國看護工之看護費用通常並非依基本
    工資計算，而係以日計算，是被告抗辯應依基本工資換算為
    每日工資後計算本件看護費用，核與一般人習知之國內看護
    工費用行情並不相符，自屬無據。
(三)、減少勞動能力之損失部分：
    原告因陳木塗之上開侵權行為，造成左下肢壓碎傷併左脛腓
    骨三度開放性骨折、左下肢腓總神經斷裂、左膝後十字韌帶
    斷裂、左足垂足畸形，經多次皮瓣覆蓋手術，肌肉萎縮，核
    屬勞工保險條例第53條規定第8級之殘廢等級，後不宜從事
    勞力性工作，文書工作可，日常生活不需他人照顧等情，此
    有三軍總醫院鑑定之89年4月23日89善利字第05100號函一件
    附卷可稽，依同條例規定減少勞動能力達61.52％，而目前
    勞工基本工資每月為15,840元，是原告因受傷減少勞動能力
    之年損害額為116,937元（計算式為：15840×61.52%×12＝
    116937），又原告為63年9月16日出生，於車禍發生時年為
    23歲，其主張如未受傷，自88年4月1日退伍起即可繼續工作
    至60歲退休為止，爰請求35.5年減少勞動能力之損失，準此
    ，原告請求被告一次給付其所受勞動能力減少之損害，於依
    霍夫曼第一年不扣除中間利息之係數表計算方式，扣除期前
    利息後，原告得請求金額為2,424,762元（計算式為：11693
    7×20.0000000〔霍夫曼35年係數〕+116937×〔20.0000000
    －00.0000000，此為霍夫曼36年係數減35年係數〕×0.5年
    ＝0000000），原告請求被告連帶給付金額於此範圍內，為
    有理由，應予准許。逾此金額之請求，為無理由，不應准許
    。
(四)、慰撫金部分：
    原告於87年7月5日受傷後，即施行急救手術，又於86年7月1
    7日至87年8月9日進行多次清除糜爛肌肉之修補手術，再於
    87年8月11日進行皮瓣移植手術，且於87年9月22日至87年12
    月14日施行數次之固定手術，而於88年1月8日施行自體骨移
    植術，再於89年1月7日為關節鏡手術，後於89年1月19日為
    後十字韌帶重建手術等情，已詳前述，原告身體及精神均受
    有極大之痛楚，是其請求被告連帶賠償其非財產上之損害，
    自應准許。爰審酌原告在本件車禍後，已成為肢殘，須依靠
    輔助器行走，對其生活、前程、婚姻之影響至鉅，及原告為
    勤益工專電機科畢業，被告甲○○為明道高中畢業，現當臨
    時工，每月收入約20,000元，有自有房屋一棟，價值300多
    萬元，被告黃志昕係高職畢業，為一二三風管鈑金企業社負
    責人，該企業社現已歇業，目前從事木工，每日工資約1,70
    0元，及兩造身分、社會地位，及原告受害程度，被告甲○
    ○係肇事後逃逸等情，認原告請求被告賠償120萬元，尚稱
    允當，應予准許。
(五)、綜上所述，被告應連帶負賠償之金額為4,681,115元（計算
    式為：醫藥費393353+看護費663000+減少勞動能力損害0000
    000+精神慰撫金0000000=0000000）。
(六)、末按，本件原告已受領強制責任保險金56萬元一節，為兩造
    所不爭，原告同意扣除上開金額，於扣除後，原告得請求金
    額為4,121,115元。
五、從而，原告本於侵權行為及僱用人責任之法律關係，請求被
    告連帶給付金額，於4,121,115元，及自起訴狀繕本送達被
    告翌日即88年8月14日起至清償日止，按年息百分之5計算之
    利息，為有理由，應予准許，逾此部分之請求，為無理由，
    應予駁回。
六、兩造陳明願供擔保，分別聲請宣告假執行及免為假執行，於
    原告勝訴部分，核無不合，爰分別酌定相當擔保金額准許。
    至於敗訴部分，因失所附麗，併予駁回。
七、本件事證已臻明確，兩造其餘攻擊防禦方法及舉證，經審核
    後認對判決結果不生影響，不予一一論列。
據上論結，本件原告之訴，為一部有理由，一部無理由，依民事
訴訟法第79條但書、第85條第2項、第463條、第390條第2項、第
392條，判決如主文。
中　　華　　民　　國　　96　　年　　6 　　月　　6 　　日
                  民事第六庭　　審判長法　官　袁再興
                                      法　官  盧江陽
                                      法　官  陳賢慧
以上正本係照原本作成。
被告得上訴。
原告不得上訴。
如對本判決上訴，須於收受判決送達後二十日內向本院提出上訴
書狀，其未表明上訴理由者，應於提出上訴後二十日內向本院提
出上訴理由書（須按他造人數附具繕本）。
上訴時應提出委任律師為訴訟代理人之委任狀。具有民事訴訟法
第四百六十六條之一第一項但書或第二項之情形為訴訟代理人者
，另應附具律師及格證書及釋明委任人與受任人有該條項所定關
係之釋明文書影本。
                                      書記官　金珍華
中　　華　　民　　國　　96　　年　　6 　　月　　7 　　日
                                                      Ｃ
